臺灣屏東地方法院刑事判決　　　　　　　 100年度易字第73號
公　訴　人　臺灣屏東地方法院檢察署檢察官
被　　　告　潘慈偉
上列被告因違反毒品危害防制條例案件，經檢察官提起公訴（99
年度毒偵字第1686號），被告於本院準備程序中就被訴事實為有
罪之陳述，經本院裁定改依簡式程序審理，並判決如下：
    主  文
潘慈偉施用第二級毒品，累犯，處有期徒刑陸月，如易科罰金，
以新臺幣壹仟元折算壹日，扣案之玻璃球吸食器壹個沒收。
    事  實
一、潘慈偉前於民國89年間因施用毒品案件，經本院以89年度毒
    聲字第1695號裁定送觀察、勒戒後，認有繼續施用毒品之傾
    向，經本院以89年度毒聲字第1859號裁定令入戒治處所施以
    強制戒治，因執行成效良好，經本院以89年度毒聲字第2872
    號裁定停止戒治，所餘戒治期間付保護管束，於90年8 月13
    日保護管束期滿未經撤銷停止戒治，視為執行完畢，並經臺
    灣屏東地方法院檢察署檢察官以90年度戒毒偵字第290 號為
    不起訴處分確定；復於前開強制戒治執行完畢釋放後5 年內
    之91年間，又因施用毒品案件，經本院以91年度毒聲字第45
    9 號裁定令入戒治處所施以強制戒治外，並經臺灣屏東地方
    法院檢察署檢察官以91年度毒偵字第277 號提起公訴，其中
    強制戒治部分，因執行成效良好，經本院以92年度毒聲字第
    877 號裁定停止戒治，所餘戒治期間付保護管束，於92年10
    月23日保護管束期滿未經撤銷停止戒治，視為執行完畢，至
    刑事追訴部分，經本院以91年度訴字第311 號判決判處有期
    徒刑1 年確定，並與前所犯竊盜罪之有期徒刑接續執行，於
    93年10月14日縮短刑期假釋出監，所餘期間付保護管束，於
    94年1 月20日保護管束期滿未經撤銷假釋，視為執行完畢（
    以上不構成累犯）；又因施用毒品案件，經本院以94年度簡
    字第1025號判決判處有期徒刑4 月確定，於95年4 月12日縮
    刑期滿執行完畢（以上構成累犯）。詎潘慈偉猶不知悔改，
    復基於施用第二級毒品甲基安非他命之犯意，於99年7 月13
    日凌晨3 時30分許，在其位於屏東縣南州鄉○○路124 號住
    處內，以將甲基安非他命置於玻璃球內以火燒烤後，吸食所
    產生煙霧之方式，施用甲基安非他命1 次。嗣於99年7 月13
    日下午4 時40分許，在前開住處前，因形跡可疑為警攔檢盤
    查，當場扣得其所有之玻璃球吸食器1 個，並徵得其同意後
    ，採集其尿液檢體送驗，因尿液鑑驗結果呈甲基安非他命陽
    性反應，乃查悉上情。
二、案經屏東縣政府警察局潮州分局報告臺灣屏東地方法院檢察
    署檢察官偵查起訴，並經本院改依簡式程序審理。
    理  由
一、按簡式審判程序之證據調查，不受第159 條第1 項之限制，
    刑事訴訟法第273 條之2 定有明文，是依上開規定，於行簡
    式審判程序之案件，被告以外之人於審判外之陳述，除有其
    他不得作為證據之法定事由外，應認具有證據能力。查本件
    如下引用被告以外之人於審判外之陳述，因本案採行簡式審
    判程序，復無其他不得做為證據之法定事由，揆諸首揭說明
    ，應認均具有證據能力，合先敘明。
二、上揭犯罪事實，業據被告潘慈偉於警詢、偵查、本院準備程
    序及審理時迭承不諱（參見警卷第4 頁，偵查卷第4 頁，本
    院卷第30頁背面、第36頁），又被告為警查獲後在警局所排
    放之尿液檢體，經送臺灣檢驗科技股份有限公司以酵素免疫
    分析法初驗後，再以氣相層析質譜儀法複驗，證實該尿液檢
    體呈甲基安非他命陽性反應，有該公司於99年8 月2 日出具
    之濫用藥物檢驗報告及真實姓名對照表各乙紙附卷可稽（附
    於警卷第12頁，偵查卷第22頁）。此外，並有被告自承其所
    有供施用甲基安非他命所用之玻璃球吸食器1 個扣案可佐。
    綜上，足認被告自白與事實相符，堪以採信，本案事證至為
    明確，被告犯行堪予認定。
三、按毒品危害防制條例於92年7 月9 日修正公布，自93年1 月
    9 日施行，其中第20條、第23條將施用毒品之刑事處遇程序
    區分為「初犯」、「5 年內再犯」、「5 年後再犯」。依其
    立法理由之說明：「初犯」，經觀察、勒戒或強制戒治，應
    為不起訴處分或不付審理之裁定；經觀察、勒戒或強制戒治
    執行完畢釋放後，「5 年內再犯」者，因其再犯率甚高，原
    實施之觀察、勒戒及強制戒治既已無法收其實效，爰依法追
    訴或裁定交付審理。至於經觀察、勒戒或強制戒治執行完畢
    釋放，「5 年後再犯」者，前所實施之觀察、勒戒或強制戒
    治已足以遮斷其施用毒品之毒癮，為期自新及協助其斷除毒
    癮，仍用「初犯」規定，先經觀察、勒戒或強制戒治之程序
    。從而，依修正後之規定，祇於「初犯」及「5 年後再犯」
    2 種情形，有其追訴條件之限制，即須於初犯經觀察、勒戒
    或強制戒治釋放後，5 年內均無施用毒品之行為，始能認其
    前所實施之觀察、勒戒或強制戒治已足遮斷毒癮，而得於5
    年後再犯時，再予適用初犯之規定，重行觀察、勒戒等程序
    。倘5 年內已經再犯，被依法追訴處罰，縱其第3 次（或第
    3 次以上）施用毒品之時間在初犯釋放5 年以後，即與「5
    年後再犯」之情形有別，且因已於「5 年內再犯」，顯見其
    再犯率甚高，原實施觀察、勒戒或強制戒治，已無法收其實
    效，自無再經觀察、勒戒及強制戒治之必要，應由檢察官逕
    行起訴，始符新法修正之本旨，最高法院97年度第5 次刑事
    庭會議決議、98年度台非字第56號判決意旨均可資參照。查
    被告潘慈偉前因施用毒品案件，分別經本院裁定觀察、勒戒
    及令入戒治處所施以強制戒治，復經本院裁定停止戒治，於
    90年8 月13日保護管束期滿未經撤銷停止戒治，視為執行完
    畢，並經臺灣屏東地方法院檢察署檢察官以90年度戒毒偵字
    第290 號為不起訴處分確定；復於前開強制戒治執行完畢釋
    放後5 年內之91年間，又因施用毒品案件，經本院裁定令入
    戒治處所施以強制戒治，復經本院裁定停止戒治，於92年10
    月23日保護管束期滿未經撤銷停止戒治，視為執行完畢，並
    由本院以91年度訴字第311 號判決判處有期徒刑1 年確定等
    情，有臺灣高等法院被告前案紀錄表在卷可稽，是本案被告
    所為施用毒品之犯行，距離前開強制戒治執行完畢釋放雖已
    逾5 年，惟被告於首開強制戒治執行完畢後5 年內，既已再
    犯施用毒品罪，並經強制戒治、追訴、處罰，揆諸前揭說明
    ，其本次犯行即與毒品危害防制條例第20條第3 項所稱之「
    5 年後再犯」有別，是公訴人依法追訴，於法並無不合，本
    院自應依法論科。
四、按甲基安非他命為毒品危害防制條例第2 條第2 項第2 款所
    稱之第二級毒品。核被告潘慈偉所為，係犯毒品危害防制條
    例第10條第2 項之施用第二級毒品罪，其施用前持有甲基安
    非他命之低度行為，應為施用之高度行為所吸收，不另論罪
    。又被告有如事實欄所載前案科刑及執行之情形，有臺灣高
    等法院被告前案紀錄表附卷可參，其於有期徒刑執行完畢後
    5 年內，故意再犯本案有期徒刑以上之罪，為累犯，應依刑
    法第47條第1 項之規定加重其刑。爰審酌被告曾因施用毒品
    犯行而送觀察、勒戒及強制戒治執行完畢，復經法院判處罪
    刑確定，仍不知悛悔，猶再施用第二級毒品，顯見其無戒絕
    之決心，惟念其施用毒品乃戕害自己身心健康，尚未危及他
    人，本次施用毒品犯行僅有1 次，犯後一貫坦承犯行，態度
    尚稱良好，並其犯罪之動機、目的、生活狀況、智識程度等
    一切情狀，量處如主文所示之刑，並諭知易科罰金之折算標
    準，以示懲儆。另扣案之玻璃球吸食器1 個，係被告所有，
    且為被告供本案施用甲基安非他命所用之物，業據被告供明
    在卷（參本院卷第36頁），爰依刑法第38條第1 項第2 款之
    規定，諭知沒收。
據上論斷，應依刑事訴訟法第273條之1 第1 項、第299 條第1項
前段，毒品危害防制條例第10條第2 項，刑法第11條、第47條第
1 項、第41條第1項、第38條第1項第2款，判決如主文。
本案經檢察官陳立興到庭執行職務。
中    華    民    國   100    年    3     月    24    日
                    刑事第五庭  法  官  謝濰仲
以上正本證明與原本無異。
如不服本判決應於收受判決後10日內向本院提出上訴書狀，並應
敘述具體理由；其未敘述上訴理由者，應於上訴期間屆滿後20日
內向本院補提理由書（均須按他造當事人之人數附繕本）「切勿
逕送上級法院」。
中    華    民    國   100    年    3     月    24    日
                                書記官  黃美玲
附錄論罪科刑法條：
毒品危害防制條例第10條第2項
施用第二級毒品者，處3 年以下有期徒刑。